臺灣臺南地方法院刑事判決　　　　　　　 93年度易字第893號
　　公　訴　人　臺灣臺南地方法院檢察署檢察官
　　被　　　告　己○○
上列被告因竊盜案件，經檢察官提起公訴（93年度營偵字第11
61號），本院判決如下：
    主  文
己○○竊盜，處有期徒刑拾月。
    事  實
一、己○○因有意代戊○○出租位於臺南縣柳營鄉○○村○○路
    ○段639號之「迪昌企業有限公司」（下稱迪昌公司）之廠房
    獲取報酬，而發覺廠房前置有丙○○所有之齒輪機（下稱上
    開齒輪機）1台，詎己○○竟意圖為自己不法所有，明知上
    開齒輪機係他人所有之物，且戊○○亦未授權委託其代出售
    或清除前開廠房設備，竟向從事資源回收業不知情之丁○○
    （另經臺灣臺南地方法院檢察署檢察官為不起訴處分）佯稱
    已得上開齒輪機所有權人同意，可將上開齒輪機以廢鐵出售
    ，並出示法院文書1紙取信丁○○，致丁○○不疑有他，遂
    先承諾以每公斤新臺幣（下同）5.1元之價格收購。己○○
    復於民國（下同）92年10月24日上午，隨同丁○○一同前往
    迪昌公司吊取上開齒輪機，然因丁○○所僱用之吊車無法吊
    起上開齒輪機，丁○○當場遂決定改以每公斤5.4元之價格
    ，出售予不知情之義盛資源回收場負責人乙○○（另經臺灣
    臺南地方法院檢察署檢察官為不起訴處分），自己則逕從中
    抽取每公斤2角之佣金，丁○○並請乙○○代為聯絡大型吊
    車前來吊運，嗣於同日下午5時許，乙○○乃委託不知情之
    柳營吊車行負責人吳樹琴負責載運上開齒輪機，吳樹琴乃偕
    同不知情之王偉聖、林坤鍾等2人前往迪昌公司，將上開齒
    輪機載運至位於臺南縣柳營鄉中埕村360之28號乙○○所經
    營之回收場予以分解，己○○即以上開方式，利用不知情之
    丁○○等人竊取上開齒輪機1台（價值約100萬元）得手。乙○○並於同日及翌（25）日，在乙○○資源回收場，分2次
    給付丁○○共約156600元價金，丁○○當場除從中抽取每公
    斤2角之仲介佣金及吊車費用外，其餘款項均如數交己○○
    ，己○○收受後旋即自行花用殆盡。
二、案經臺南縣警察局新營分局報請臺灣臺南地方法院檢察署檢
    察官偵查起訴。
    理  由
一、訊之被告己○○固不否認其有於上開時間，與丁○○同至迪
    昌公司吊取丙○○所有之上開齒輪機，上開齒輪機嗣以每公
    斤5.4元之價格，轉賣予乙○○（共計156600元），並由吳
    樹琴偕同王偉聖、林坤鍾，將上開齒輪機載往義盛資源回收
    場分解，其嗣並經胡志元於92年10月24日及翌（25）日2次
    交付由乙○○處取得款項之部分，而從中獲利30000元之佣
    金報酬等情，惟矢口否認其有何竊盜犯行及曾收受丁○○扣
    除仲介佣金及吊車費用後之其餘價金等情，並辯稱：上開齒
    輪機係戊○○親自帶伊至工廠，戊○○本來願意寫一張委託
    書給伊，但發生（本案）事情後，戊○○就不肯給伊。但伊
    手中握有與戊○○對話之錄音帶，內容為戊○○說要帶伊去
    廠房看上開齒輪機，並告訴伊工廠內所有東西均係戊○○所
    有，戊○○的確有委託伊出售上開齒輪機，伊係被人陷害的
    云云。經查：
    （一）、證人乙○○於本院審理時結證稱：伊於93年10月24
            日下午，有至迪昌公司以吊車吊運齒輪機，此係因
            丁○○告訴伊其朋友有1台被法院拍賣之齒輪機要
            賣給伊，但因丁○○之吊車無法吊取，所以就通知
            伊去吊上開齒輪機。伊交付齒輪機價金時有看到胡
            智元把價金轉交給己○○。伊分2次交價金，第1次
            伊先交約10萬元予丁○○，尾款係翌（25）日伊在
            伊之資源回收廠交予丁○○。伊拿10萬元給丁○○
            ，丁○○就把全部價金交己○○，己○○當場點錢
            。丁○○雖無明講己○○就是出售齒輪機之人，但
            有介紹在場之己○○係其朋友，伊直覺上就認為應
            係己○○應係出售上開齒輪機之人，當場並沒有人
            提及上開齒輪機係戊○○託人處理，丁○○僅曾向
            伊表示上開齒輪機係朋友委託處理，朋友有法院文
            件，產權沒問題等語。（見本院94年2月23日審理
            筆錄）核與證人丁○○迭於偵查時所證及本院審理
            時結證稱：伊從事廢五金買賣小盤商，乙○○係大
            盤商，伊賣齒輪機給乙○○乃己○○叫伊賣的，伊
            每公斤只獲得2角佣金，上開齒輪機共賣得156600
            元，伊這行係現金買賣；伊從事廢五金買賣，認識
            己○○，因己○○說自己受朋友委託出售上開齒輪
            機，迪昌公司廠房及齒輪機均經法院裁定屬於陳政
            元朋友所有，故其朋友委託己○○清理廠房及出售
            上開齒輪機，伊記得當時係以每公斤賺2角之價格
            ，向己○○購買上開齒輪機，成交價（嗣轉售之價
            錢）為156600元，己○○有當場提示法院文件，但
            伊沒看，伊想己○○既然敢拿出來，應該沒錯。伊
            向己○○買上開齒輪機，有將價金交己○○，吳文
            良扣除吊車等費用，剩餘的錢就交給伊，伊從吳文
            良那裡拿到錢後，就直接交給己○○算錢，己○○
            算錢後認為沒錯就收下了，伊有要求己○○在上開
            齒輪機出售時都要在場，因為伊也怕上開齒輪機有
            問題，所以才作如此要求等語（見偵卷第41至42頁
            、本院94年4月6日審理筆錄）情節相符。足徵被告
            己○○確有在場處理出售上開齒輪機之相關事宜，
            並當場清點、收受出賣上開齒輪機價金扣除丁○○
            之佣金報酬及吊車費用後之其餘之款項至明。
    （二）、而證人戊○○於本院審理時結證稱：伊於91年或92
            年間，因為迪昌公司欠伊錢，故把迪昌公司之廠房
            （地上物）抵償給伊，至於廠房坐落之土地部分，
            則係後來於法院拍賣時，才標購得到的。上開齒輪
            機，據伊的瞭解，係放在廠房外空曠的地方，也是
            在迪昌公司土地範圍內，林秀清曾告訴伊帆布下機
            器是翁林秀緞所有，但伊不知道其所指之機器就是
            上開齒輪機，伊沒有委請己○○去清理迪昌公司廠
            房包括廠房外面空地上之雜物，也不曾將迪昌公司
            廠房所有權之法院文件交己○○，因為該廠房並沒
            有經過法院拍賣程序，是伊以私人買賣取得；土地
            係於93年間，伊以兒子莊曜禎之名義標得的。伊也
            沒有直接委請己○○幫忙出租迪昌公司廠房，伊應
            係在蔡順餾之汽車修理廠，說伊有2個廠房要出租
            ，後來己○○知道就來找伊，問伊是否有廠房想出
            租，伊說有2處廠房要出租，己○○問伊廠房位置
            何在？伊就開車帶己○○去廠房繞一圈，沒有停下
            來或進去，也沒有交鑰匙給己○○，伊並無委託陳
            政元出售在迪昌公司廠房外面空地上之上開齒輪機
            ，因伊聽林秀清說那只是暫放，伊並無委託己○○
            處理廠房內之廢棄物，己○○之前曾帶一名自稱在
            鹽水修理汽車之人表示承租之意，但因當場價格未
            談攏，所以伊並未將之出租，且己○○也沒有將出
            售上開齒輪機之價金交給伊等語（見本院94年4月6
            日審理筆錄）。徵之上開齒輪機市價甚高，已據告
            訴人丙○○於偵查中陳稱：上開齒輪機係伊以100
            萬元買得，而於92年8月6日委託榮唐公司將上開齒
            輪機運送到柳營來，齒輪機係中古貨，已經用了7
            、8年等語（見偵卷第65頁）明確。又此亦可由被
            告縱將上開齒輪機以廢鐵名義出賣，亦賣得有1566
            00元之高價即可得悉，衡諸常情，若證人戊○○果
            真將此價值不斐之齒輪機，委託被告代其出賣或處
            分時，焉有可能容由被告逕將出賣所得相當數額之
            款項自行挪用之理，況被告業已自承：丁○○確有
            向乙○○介紹伊就是出賣上開齒輪機之人，且胡智
            元也分別於92年10月24日交付3萬元給伊，並於翌
            （25）日再度交付金錢給伊，而伊已將出賣上開齒
            輪機所得之款項，作為繳交自己車款之用，並未交
            付戊○○等語無訛（見本院94年4月6日審理筆錄）
            ，姑不論其於本院審理時之陳述，已與其前於警詢
            中所陳：伊未出賣上開齒輪機予丁○○，丁○○前
            往迪昌公司吊運上開齒輪機時，伊不在場，也未收
            受丁○○所交付販賣上開齒輪機之金錢云云（見警
            卷第4至7頁）及其於偵查中所述：伊未曾收受出售
            上開齒輪機之價金云云（見偵卷第44頁），均顯然
            情節迴異。且由此亦可認定被告一再辯稱伊係受郭
            玫纖委託而出售、處理上開齒輪機乙節，顯事後卸
            責之詞，難以採信。被告未經上開齒輪機之所有權
            人丙○○授權或許可，即逕自將之變賣圖利，且並
            將變賣所得自行花用殆盡，又無證據足認其有何誤
            認自己已受上開齒輪機合法所有權人授權處分之情
            形，則被告對其處分上開齒輪機之行為，並無法律
            上之權源乙事既有認識，自有竊盜之故意無疑。
    （三）、又被告己○○雖提出其與戊○○對話之錄音帶1捲
            及譯文1份證明其出賣上開齒輪機係受戊○○所託
            乙情。然查：證人戊○○於本院審理時結證稱：錄
            音帶雖係伊和己○○之對話沒錯，但伊2人講的內
            容乃坐落柳營鄉太康村113號之水泥加工廠房，那
            個廠房才有鐵器，跟本件迪昌公司廠房無關，迪昌
            公司廠房係作泡棉，根本沒有鐵器等語（見本院94
            年4月6日審理筆錄），則依此已難認定被告提出之
            前揭錄音帶內容，係證人戊○○與被告就處理本案
            迪昌公司廠房之相關對話。況由前揭錄音帶之對話
            內容以觀，雙方並未提及有關上開齒輪機之事，更
            遑論有何證人戊○○委託被告代為出售上開齒輪機
            乙情。縱認錄音帶內容中，被告詢問證人戊○○：
            廠房內「有垃圾一大堆鐵仔（閩南語）」等語較接
            近本案所涉處理上開齒輪機之情節，惟證人戊○○
            之陳述亦為：「‧‧‧我會叫環保局，叫人清一清
            ，再來載載去，‧‧‧，我會問環保局‧‧‧我現
            在想說若有（垃圾一大堆鐵仔）的話，叫村裡那些
            人來揀揀去，環保局若不要的東西給人‧‧‧有用
            我才載回去‧‧‧（閩南語）」等語，亦難由此認
            證人戊○○有何授權被告處理「有垃圾一大堆鐵仔
            」或上開齒輪機之意思，準此，本院認尚不能以前
            揭錄音帶及譯文，作為對被告有利之證據，附此說
            明。
    （四）、此外，復有扣押書、贓物認領保管單、搜索筆錄暨
            扣押物品收據、秤量傳票各1紙、照片11張、統一
            發票及買賣合約書、派車單、他項權利證明書、土
            地建築改良物抵押權設定書、買賣契約書、會議記
            錄、買賣所有權移轉契約書各1紙附卷可稽。綜上
            ，本件事證明確，被告竊盜上開齒輪機之犯行，堪
            以認定，應依法論科。
二、核被告己○○所為，係犯刑法第320條第1項之竊盜罪。被告
    利用不知情之丁○○及吊運齒輪機之吳樹琴、王偉聖、林坤
    鍾，將上開齒輪機出賣予乙○○，而遂行其竊盜行為，屬間
    接正犯。爰審酌被告有前科（未構成累犯），素行非佳，其
    僅因貪圖一己私利，竟以擅自變賣他人財產之方式竊盜，對
    社會交易活動及大眾財產安全之危害甚鉅，且造成告訴人丙○○受有財產上之重大損失，其犯罪所得之不法利益非低，
    又其一再否認犯行，犯後態度顯然不佳，毫無悔意等一切情
    狀，量處如主文所示之刑，以資懲儆。
據上論斷，應依刑事訴訟法第 299 條第 1 項前段，刑法第 320
第 1 項，罰金罰鍰提高標準條例第1條前段，判決如主文。
本案經檢察官甲○○到庭執行職務。
中　　華　　民　　國　 94 　　年 　4  　月　 20 　　日
　　　　　　　　刑事第十二庭審判長法　官  謝瑞龍
　                                法  官  黃翰義
                                  法  官  徐千惠
以上正本證明與原本無異。
如不服本判決，應於判決送達後10日內，向本院提出上訴狀。
中　　華　　民　　國　 94 　　年 　4  　月　 20 　　日
　　　　　　　  　　　　　        書記官  李劍龍
附論罪科刑依據之法條：
中華民國刑法第320條第1項
 (普通竊盜罪、竊佔罪)
意圖為自己或第 3 人不法之所有，而竊取他人之動產者，為竊盜
罪，處五年以下有期徒刑、拘役或五百元以下罰金。
